【裁判字號】    98,消債抗,216
【裁判日期】    981229
【裁判案由】    更生事件
【裁判全文】
臺灣臺北地方法院民事裁定           98年度消債抗字第216號
抗  告  人  甲○○
上列抗告人因消費者債務清理條例更生事件，對於民國98年5 月
19日本院97年度消債更字第1258號第一審裁定提起抗告，本院裁
定如下：
    主  文
抗告駁回。
抗告程序費用新臺幣壹仟元由抗告人負擔。
    理  由
一、抗告意旨略以：抗告人於民國97年5 月28日曾備妥銀行公會
    要求之文件，向最大債權金融機構美商花旗商業銀行股份有
    限公司（下稱花旗銀行）請求共同協商債務清償方案，花旗
    銀行提出不包括荷蘭銀行之債務，分180 期、零利率、按月
    還款新臺幣（下同）6,900 元之還款方案，惟抗告人收受之
    協商同意書所提供之還款方案為按月還款4,200 元，此條件
    異於先前談妥之還款方案，花旗銀行二階段還款方案未盡明
    確，甚或連還款期數，抗告人亦無從確知，協商不成立非因
    抗告人未盡前置協商之誠意所致。抗告人每月收入約22,000
    元，扣除個人必要生活費用，及因行動不便所須支出相關輔
    助工具、醫療費用後，每月可得動支之金額至多僅約7,500
    元，抗告人到期之無擔保債務高達1,050,780 元，縱以每月
    最低應繳金額5%計算，每月仍需償還高達50,000元左右之金
    額，已超過抗告人得自由動支之範圍，抗告人確有不能清償
    債務情事，而花旗銀行二階段還款方案之還款期數如為180
    期，前階段70期，按月還款4,200 元，後階段第71-179期，
    按月還款6,900 元，第180 期還款4,680 元，抗告人或有清
    償之可能，然抗告人已年屆半百，長達15年之攤還期數，以
    抗告人之身體狀況，得否順利還款，尚屬未知數，應准予抗
    告人開始更生，由抗告人按可行、明確、可實行之償債方案
    清償債務，原裁定駁回抗告人更生之聲請，顯有不當，爰請
    求廢棄原裁定等語。
二、按聲請更生或清算不合程式或不備其他要件者，法院應以裁
    定駁回之，但其情形可以補正者，法院應定期間先命補正，
    消費者債務清理條例（下稱消債條例）第8 條定有明文。又
    消債條例第151 條第1 項明定債務人對於金融機構因消費借
    貸、自用住宅借款、信用卡或現金卡契約而負債務，在聲請
    更生或清算前，應提出債權人清冊，以書面向最大債權金融
    機構請求協商債務清償方案並表明共同協商之意旨，其立法
    目的在於債務人受法院裁定開始更生或清算程序者，其生活
    、資格、權利等均將受限制，該等程序係債務清理之最後手
    段，於債務人無法與債權人協商時，始適用更生程序或清算
    程序清理其債務，觀諸其立法理由亦明。是以，債務人應確
    實經此協商程序，始能聲請更生或清算，如債務人與債權人
    於進行協商程序時，一造當事人消極未盡相關協商義務，或
    實際上並無成立協商之真意，即難謂已履踐消債條例第151
    條規定之前置協商程序。
三、抗告人前以書面向最大債權金融機構花旗銀行請求共同協商
    債務清償方案，經該行提出按月還款4,200 元之還款條件，
    因抗告人未能接受該還款方案致協商不成立，有前置協商不
    成立通知書在卷可憑。而依抗告人所為之陳述，其每月收入
    約22,000元，扣除個人必要生活費用，及因行動不便所須支
    出相關輔助工具、醫療費用後，每月可得動支之金額約7,50
    0 元，足見抗告人非不能履行每月償還4,200 元之還款條件
    ，抗告人既非不能履行花旗銀行所提之還款條件，其拒不接
    受該還款條件致協商不成立，揆諸前揭說明，即難認其有參
    與協商之誠意，應認其未確實踐行消債條例第151 條規定之
    前置協商程序。
四、雖抗告人主張協商不成立係因花旗銀行二階段還款方案未盡
    明確，而抗告人到期之無擔保債務高達1,050,780 元，縱依
    花旗銀行二階段還款方案以還款期數180 期計算，長達15年
    之攤還期數，抗告人得否順利還款，亦屬未知，應准予抗告
    人開始更生等語。惟查：花旗銀行二階段還款方案縱有未盡
    明確情事，抗告人非不得要求花旗銀行加以說明，亦非不得
    要求花旗銀行提出載明二階段還款方案還款期數、還款金額
    之前置協商機制協議書供抗告人審閱，抗告人未細究花旗銀
    行所提之還款方案，即以按月還款4,200 元之條件異於先前
    所談妥按月還款6,900 元之條件為由拒絕成立協商，難認其
    有參與協商之誠意。且最大債權金融機構所提還款方案本應
    考量債務人之償債能力，花旗銀行所提按月還款4,200 元之
    條件雖異於先前所談妥按月還款6,900 元之條件，然此一條
    件較先前談妥之條件更為優惠，對抗告人而言，應屬更為可
    行之方案，抗告人既已同意按月還款6,900 元之條件，如其
    確有參與協商、償債之誠意，當無不同意按月還款4,200 元
    之理，足見抗告人並無成立協商、確實履債之真意。況抗告
    人亦自承花旗銀行二階段還款方案之還款期數如為180 期，
    前階段70期，按月還款4,200 元，後階段第71-179期，按月
    還款6,900 元，第180 期還款4,680 元，抗告人或有清償之
    可能，凡此，即足證花旗銀行所提還款條件並未過苛，為確
    實、可行之協商方案，抗告人未能接受該方案致協商不成立
    ，自有可歸責之事由。至抗告人如因不可歸責於己之事由，
    在清償期間收入或收益不如預期，致原協商條件履行顯有重
    大困難甚或履行不能，抗告人非不得依消債條例第151 條第
    5 項但書規定聲請更生或清算，請求法院賦與開啟債務清理
    程序之機會，抗告人以長達15年之攤還期數，其得否順利還
    款尚屬未知為由拒絕成立協商，堪認其自始即無與花旗銀行
    進行協商、成立協商之真意，其主張其有參與協商之誠意，
    並已履踐前置協商程序，應許其逕向法院聲請更生，尚非可
    採。
五、綜上所述，抗告人未能接受其顯能負擔之還款方案，其並無
    進行協商、成立協商之真意，應認其未依消債條例第151 條
    第1 項規定踐行前置協商程序，而此項欠缺又屬無從補正，
    抗告人聲請更生，即非有據，不應准許。從而，原審裁定駁
    回抗告人更生之聲請，核無違誤。抗告意旨指摘原裁定不當
    ，求予廢棄，為無理由，應予駁回。
六、據上論結，本件抗告為無理由，依消債條例第15條，民事訴
    訟法第495 條之1 第1 項、第449 條第1 項、第95條、第78
    條，裁定如主文。
中    華    民    國    98    年    12    月    29    日
                  民事第二庭審判長  法  官  張松鈞
                                    法  官  郭顏毓
                                    法  官  陳秀貞
以上正本證明與原本無異
本裁定不得抗告
中    華    民    國    98    年    12    月    29    日
                                    書記官  劉碧輝

司法院資訊處製作；財團法人民間司法改革基金會備份。
